【裁判字號】    90,訴,2690
【裁判日期】    901220
【裁判案由】    殺人未遂等
【裁判全文】
臺灣高雄地方法院刑事判決                          九十年度訴字第二六九號
    公  訴  人  臺灣高雄地方法院檢察署檢察官
    被      告  乙○○
    選任辯護人  洪士宏
右列被告因殺人未遂等案件，經檢察官提起公訴（九十年度偵字第一八九七三號），
本院判決如左：
    主  文
乙○○以加害生命之事，恐嚇他人致生危害於安全，處有期徒刑月，如易科罰金，
以佰元折算壹日，緩刑貳年。
扣案農用彎刀及錐子各壹把，均沒收。
    事  實
一、緣乙○○與甲○○家人曾因車輛擦撞發生糾紛，心懷怨恨，於民國（下同）九十
    年十月十日下午一時許，酒後手持農用彎刀與錐子各乙把欲前往採藥草，行經高
    雄縣大寮鄉○○村○○路九十九之五號甲○○住處前，以不詳之話語叫罵，甲○
    ○走出屋外查看究竟，雙方遂生口角，乙○○竟基於恐嚇危害安全之犯意，以所
    持之彎刀作勢往甲○○之腹部揮砍，甲○○見狀，心生畏懼，乃由旁拾起木棍一
    支用以防身，並慢慢走回屋內並關起家門，致生危害於甲○○之安全。嗣經甲○
    ○報警當場查獲乙○○，並扣得上述農用彎刀與錐子各乙把。
二、案經甲○○訴由高雄縣警察局林園分局報請台灣高雄地方法院檢察署檢察官偵查
    起訴。
    理  由
一、訊據被告乙○○固對伊於上述時、地手持上述農用彎刀與錐子各乙把，行經被害
    人甲○○住處外為警查獲，並扣得上述農用彎刀與錐子各乙把之事實坦承不諱，
    惟矢口否認有恐嚇犯行，辯稱：伊並未在被害人甲○○住處外叫罵，伊亦未手持
    農用彎刀向被害人甲○○揮砍云云。惟查：右揭事實業據告訴人甲○○迭於警訊
    、偵訊及本院審理時指訴綦詳，而證人簡世忠（即到場處理之警員）於偵查中亦
    證稱：「（問：有去右述時、地處理否？）有。我到現場時見陳某（指被告）手
    拿彎刀及錐子各一支站在余某（指告訴人）家門口大罵，我到時見他（指被告）
    站立不穩，問他喝酒否，他說有，我要求他刀子放下後，余某就從屋內出來，表
    示陳某要殺他。」等語（見偵查卷第十一頁），衡諸被告於警方人員到場時仍於
    告訴人家前破口大罵，顯然被告情緒十分激動，而被告既與告訴人當場有生口角
    ，手中又正好持有彎刀及錐子，其憑借酒意而持彎刀作勢揮砍，亦無違悖經驗之
    處。綜上告訴人之指訴及證人之證述，再佐以扣案之之彎刀、錐子等證據，應以
    告訴人之指述為可採，被告上開辯解，應屬圖卸之詞，無足採信。又被告雖年近
    六旬，然手持彎刀揮砍，告訴人甲○○焉有不懼之理，是告訴人陳稱伊心裡會害
    怕等情，亦屬可採。本件事證明確，被告恐嚇犯行堪以認定。
二、核被告乙○○所為，係犯刑法第三百零五條恐嚇危害安全罪。爰審酌被告乙○○
    因車輛擦撞之糾紛心懷怨恨，酒後情緒亢奮而有此犯行，所持彎刀、錐子等器物
    又極具危險性，犯後未能坦承罪行，惟前無不良素行及對被害人所造成之精神損
    害等一切情狀，量處如主文所示之刑，併諭知易科罰金之折算標準。末查，被告
    前未曾受有期徒刑以上刑之宣告，有台灣高等法院被告全國前案紀錄表一份附卷
    可稽，而被告又年近六旬，經此偵、審程序之教訓及罪刑之宣告，當知警惕，信
    無再犯之虞，是本院認對其上開宣告之刑，以暫不執行為適當，爰併諭知緩刑二
    年，用啟自新。扣案之彎刀與錐子各乙把，為被告乙○○所有，且係供犯罪所用
    之物，請依刑法第三十八條第一項第二款規定，宣告沒收。
三、公訴意旨又以：被告乙○○基於殺人之犯意，手持彎刀與錐子往甲○○身體揮砍
    ，幸經甲○○躲避得宜未被砍中，因認被告涉有刑法第二百七十一條第二項殺人
    未遂罪嫌。公訴人認被告涉犯殺人未遂罪嫌，無非係以告訴人之指述及被告所持
    之彎刀如砍中告訴人，足生喪命之危險等情為其論據。訊據被告則堅決否認有殺
    人未遂之行為。按刑法殺人罪須行為人主觀上有致被害人於死之故意者，始足當
    之。查告訴人於本院審理時陳稱：「當時只有我在家，被告就到我家門口叫罵，
    我就出去在我家前面路中央附近（當時我站的位置距離門口約有四公尺左右）跟
    他（指被告，下同）理論，當時車子我家人開出去了，我跟被告說「在罵什麼東
    西」，他就拿刀子橫向往我腹部劃過來要砍我，當時他與我距離約一、二公尺，
    我就往後閃，差點就被他砍到，我就從旁邊抓壹把木棍，慢慢往後退走回我家，
    我看他沒有衝過來還繼續罵，我就趕快進去把門關起來打電話報警，警察來時，
    他還在罵，警察叫他把武器放下，他都沒有離開我家門口。」等語（見本院九十
    年十一月二十七日審判筆錄），依常理以斷，被告如真有殺害告訴人之犯意，則
    於第一刀揮砍未中後，理應會繼續追砍告訴人，豈會站立原地，眼見告訴人慢慢
    往後退回家中而未加追殺，是被告持刀揮砍之動作，應係恫嚇之舉，尚難遽認被
    告有殺人之犯意。因公訴人認被告此部分之行為與上開論罪部分具牽連犯之裁判
    上一罪關係，故本院不另為無罪之諭知，附此敘明。
據上論斷，應依刑事訴訟法第二百九十九條第一項前段，刑法第三百零五條、第四十
一條第一項、第七十四條第一款、第三十八條第一項第二款，罰金罰鍰提高標準條例
第一條前段、第二條，判決如主文。
中      華      民      國      九十      年      十二    月    二十    日
                                  臺灣高雄地方法院刑事庭
                                      法  官    吳  宏  榮
右正本證明與原本無異。
如不服本判決，應於判決送達後十日內，向本院提出上訴狀。
                                      書記官    呂  怜  勳
中      華      民      國      九十      年      十二    月    二十    日
附錄本案論罪科刑法條：
刑法第三百零五條
以加害生命、身體、自由、名譽、財產之事恐嚇他人，致生危害於安全者，處二年以
下有期徒刑、拘役或三百元以下罰金。


司法院資訊處製作；財團法人民間司法改革基金會備份。
